【裁判字號】    97,交聲,1153
【裁判日期】    980122
【裁判案由】    聲明異議
【裁判全文】
臺灣臺南地方法院交通事件裁定        97年度交聲字第1153號
移送機關    交通部公路總局嘉義區監理所臺南監理站
異議人即
受處分人    鍾泰源
                    號
上列受處分人因違反道路交通管理處罰條例案件，對於交通部公
路總局嘉義區監理所臺南監理站所為之嘉監南字第裁74-RA00000
00號裁決處分聲明異議，本院裁定如下：
    主  文
異議駁回。
    理  由
一、原處分意旨略以：受處分人即異議人鍾泰源（下稱異議人）
    所有車牌號碼ＳＵ－１８０９號自用一般小客車，於民國九
    十七年二月二十四日十四時二十九分許，在基隆市○○路○
    段與安和路，因駕車行經有燈光號管制管制之交岔路口闖紅
    燈，遭基隆市警察局交通隊員警逕行製單舉發，異議人於九
    十七年十月二十六日以信用卡方式自動繳納交通違規罰鍰新
    臺幣（下同）五千四百元結案，且異議人未於繳納罰鍰後二
    十日內，依違反道路交通管理事件統一裁罰基準及處理細則
    第五十九條第二項之規定為陳述，嗣於九十七年十一月二十
    日始以郵寄方式提出異議，原處分機關即交通部公路總局嘉
    義區監理所臺南監理站遂補開裁決書，依照道路交通管理處
    罰條例第五十三條第一項、第六十三條第一項第三款及違反
    道路交通管理事件統一裁罰標準表等規定，裁處異議人罰鍰
    五千四百元，並記違規點數三點等語。
二、本件異議意旨略以：異議人因工作關係長期居住基隆，異議
    人於假期有空時才會回戶籍地看看，因此戶籍地的掛號信無
    人可以代領，異議人重要之信件都轉寄基隆，所以沒有注意
    。郵局送達書異議人也沒看見，因庭院會淹水送達書模糊不
    清無法辨別，因此異議人對於未收到裁罰書，而被高罰不服
    ，為此聲明異議，請求撤銷原處分等語。
三、按違反道路交通管理事件，行為人認為舉發之事實與違規情
    形相符者，得於接獲通知單後，親自或委託他人持該通知單
    ，不經裁決向指定之處所，逕依裁罰基準執行並繳納罰鍰結
    案；依第四十八條第一項辦理經繳納罰鍰後，若有不服者，
    得於二十日內向處罰機關陳述，違反道路交通管理事件統一
    裁罰基準及處理細則第四十八條第一項及第五十九條第二項
    分別定有明文。是依違反道路交通管理事件統一裁罰基準及
    處理細則第五十九條第二項規定，行為人經繳納罰鍰後，若
    有不服者，自得於二十日內向處罰機關陳述，並得依法提起
    聲明異議。然細鐸該法條文義，可知違反道路交通管理事件
    之行為人，逕依裁罰基準執行繳納罰鍰，得視為結案，毋庸
    由交通監理、裁決機關裁決者，必以行為人「認為舉發之事
    實與違規情形相符者」為限。是倘行為人雖依照裁罰標準繳
    納罰鍰，然仍認為舉發事實與違規情形不符，而有爭執提出
    申訴者，即與前開規定不符，此時，交通監理、裁決機關仍
    需依照有關行政程序調查事實並為裁決，亦即該違反道路交
    通管理事件並不當然因此結案。換言之，異議人於繳納罰鍰
    後，如有不服，應於二十日內向處罰機關提出陳述，若未依
    限提出陳述，視為異議人認為舉發之事實與違規情形相符，
    而喪失異議權。故上開「得於二十日內向處罰機關陳述」規
    定，顯係強制規定，二十日期滿，受處分未向處分機關陳述
    ，或未有具體表示不服之事實，即喪失異議權。次按交通異
    議事件之程序規定，為提起異議之合法要件，受處分人之異
    議自需合於此項程序規定，法院始得受理並為實體之審查；
    若交通法庭認聲明異議不合法律上之程式或其異議權已經喪
    失者，應以裁定駁回之，道路交通案件處理辦法第十八條前
    段亦有明定。
四、經查：異議人所有車牌號碼ＳＵ－１８０９號自用一般小客
    車，於九十七年二月二十四日十四時二十九分許，在基隆市
    ○○路○段與安和路，因駕車行經有燈光號管制管制之交岔
    路口闖紅燈，遭基隆市警察局交通隊員警逕行製單舉發，異
    議人於九十七年十月二十六日以信用卡方式自動繳納交通違
    規罰鍰五千四百元結案，且異議人未於繳納罰鍰後二十日內
    ，依違反道路交通管理事件統一裁罰基準及處理細則第五十
    九條第二項之規定為陳述，嗣於九十七年十一月二十日始以
    郵寄方式提出異議等情，有原處分機關嘉監南字第裁７４－
    ＲＡ0000000號裁決書及交通部公路總局嘉義區監理
    所臺南監理站嘉監南字第０９７０１２４７１０號函各一份
    在卷可稽。揆諸前揭說明，異議人既已於九十七年十月二十
    六日自動繳納罰鍰結案，如有不服，應於繳納罰款完畢後二
    十日內，向監理機關提出陳述。然異議人竟遲至於九十七年
    十一月二十日始具狀提出聲明異議，有聲明異議狀上所蓋之
    公路總局臺南監理站收文章戳附卷可憑，則該處分業因結案
    逾二十日而不得再向原處分機關陳述，並因而不得向法院聲
    明異議。故本件異議顯已逾期，而不合法律上程式，且無從
    補正，應予駁回。
五、據上論斷，應依道路交通管理處罰條例第八十七條第二項、
    道路交通案件處理辦法第十八條，裁定如主文。
中    華    民    國    98    年     1    月    22    日
                        交通法庭法  官  陳金虎
以上正本證明與原本無異。
如不服本裁定應於送達後5日內向本院提出抗告狀（應附繕本）
。
                                書記官  蔡明峰
中    華    民    國    98    年    1     月    22    日


司法院資訊處製作；財團法人民間司法改革基金會備份。
